臺灣桃園地方法院刑事判決　　　　　 110年度審原易字第74號
公　訴　人　臺灣桃園地方檢察署檢察官
被　　　告　許淑怡



指定辯護人　本院公設辯護人廖彥傑
上列被告因詐欺案件，經檢察官提起公訴（110 年度偵字第4428
號）暨移送併辦（臺灣花蓮地方檢察署110 年度偵緝字第151 號
、110 年度偵字第2053號），被告於本院準備程序進行中，就被
訴事實為有罪之陳述，經本院告知簡式審判程序意旨，並聽取當
事人及辯護人之意見後，本院合議庭裁定由受命法官獨任依簡式
審判程序審理，判決如下：
    主  文
甲○○幫助犯洗錢防制法第十四條第一項之洗錢罪，處有期徒刑
貳月，併科罰金新臺幣壹萬元，罰金如易服勞役，以新臺幣壹仟
元折算壹日。
    事實及理由
一、犯罪事實：
    甲○○明知金融機構存款帳戶之金融卡、密碼係個人理財之
    重要工具，關係個人財產、信用之表徵，依其社會生活之通
    常經驗與智識思慮，而可預見在金融機構存款帳戶之金融卡
    上書立提款密碼，且任由他人使用，該金融機構存款帳戶可
    能供不法詐騙份子用以充作詐欺犯罪被害人匯款之指定帳戶
    ，並於不法詐騙份子提款後，遮斷資金流動軌跡，使檢警難
    以追緝，而有掩飾詐欺取財犯罪所得之本質及去向之虞，竟
    不違背其本意，基於幫助他人詐欺取財及幫助掩飾、隱匿詐
    欺取財犯罪所得本質及去向之洗錢不確定故意，於民國109
    年10月23日下午5 時23分許前某時，在臺灣地區某不詳處所
    ，任由真實姓名年籍均不詳之人（下稱「不詳之人」，無證
    據顯示其未滿18歲），將其所申辦之中國信託商業銀行股份
    有限公司（下稱「中國信託銀行」）帳號000000000000號帳
    戶（下稱「甲○○中信帳戶」）之載有密碼的金融卡取走使
    用。俟取得上開金融卡之某詐欺集團成員（無證據顯示甲○○知悉或可得而知該詐欺集團成員達3 人以上或其中含有少
    年成員，下稱「本案詐欺集團」），共同意圖為自己不法之
    所有，基於詐欺取財及掩飾、隱匿詐欺取財犯罪所得本質及
    去向之洗錢等犯意聯絡，由「本案詐欺集團」機房成員先後
    於附表「詐騙時間」欄所示之時間，以附表「詐騙方式」欄
    所示之方式，使附表「被害人」欄所示之乙○○、丁○○、
    丙○○分別陷於錯誤，而分別於附表「匯款時間、地點」欄
    所示之時間、地點，將附表「匯款金額」欄所示之款項，匯
    至「甲○○中信帳戶」後，「本案詐欺集團」車手成員旋分
    別將匯入之款項提領一空，而掩飾、隱匿上揭詐欺取財犯罪
    所得之本質及去向。嗣乙○○、丁○○、丙○○驚覺受騙，
    分別報警後，始為警循線查獲上情。
二、證據名稱：
  ㈠被告甲○○分別於本院準備程序及審理中之自白。
  ㈡證人即告訴人乙○○、丁○○、丙○○分別於警詢中之陳述
    。
  ㈢中國信託商業銀行股份有限公司109 年11月18日中信銀字第
    109224839293415 號函暨檢附之甲○○帳戶存款交易明細、
    自動化交易LOG 資料- 財金交易、中國信託商業銀行股份有
    限公司110 年2 月24日中信銀字第110224839040026 號函暨
    檢附之甲○○帳戶客戶資料、掛失紀錄、存款交易明細、自
    動化交易LOG 資料- 財金交易、中國信託商業銀行股份有限
    公司109 年11月30日中信銀字第109224839302084 號函暨檢
    附之甲○○帳戶客戶資料、存款交易明細、自動化交易LOG
    資料- 財金交易、中國信託商業銀行股份有限公司109 年12
    月10日中信銀字第109224839314068 號函暨檢附之甲○○帳
    戶客戶資料、存款交易明細及自動化交易LOG 資料- 財金交
    易、附表「書證」欄所示之文書證據。
三、論罪科刑：
  ㈠按刑法上之幫助犯係對於犯罪與正犯有共同之認識，而以幫
    助之意思，於正犯實行犯罪之前或犯罪之際，為犯罪構成要
    件以外之行為，而予以助力，使之易於實行或完成犯罪行為
    之謂。所謂以幫助之意思而參與者，指其參與之原因，僅在
    助成正犯犯罪之實現者而言，又所謂參與犯罪構成要件以外
    之行為者，指其所參與者非直接構成某種犯罪事實之內容，
    而僅係助成其犯罪事實實現之行為者（最高法院88年度台上
    字第1270號、97年度台上字第1911號判決意旨參照）。次按
    金融帳戶乃個人理財工具，依我國現狀，申設金融帳戶並無
    任何特殊限制，且可於不同之金融機構申請多數帳戶使用，
    是依一般人之社會通念，若見他人不以自己名義申請帳戶，
    反而收購或借用別人之金融帳戶以供使用，並要求提供提款
    卡及告知密碼，則提供金融帳戶者主觀上如認識該帳戶可能
    作為對方收受、提領特定犯罪所得使用，對方提領後會產生
    遮斷金流以逃避國家追訴、處罰之效果，仍基於幫助之犯意
    ，而提供該帳戶之提款卡及密碼，以利洗錢實行，仍可成立
    一般洗錢罪之幫助犯（最高法院108 年台上大字第3101號裁
    定意旨參照）。經查，被告任由「不詳之人」將「甲○○中
    信帳戶」載有密碼之金融卡取走使用，取得而管領該金融卡
    之「本案詐欺集團」機房成員再對附表「被害人」欄所示之
    告訴人3 人施以詐術，令告訴人3 人分別陷於錯誤，而各依
    指示匯款至「甲○○中信帳戶」內，繼而由「本案詐欺集團
    」車手成員持「甲○○中信帳戶」載有密碼之金融卡，將告
    訴人3 人匯入之款項提領一空，以此方式製造金流斷點，而
    掩飾、隱匿詐欺取財犯罪所得之本質及所在，是被告所為係
    對他人遂行詐欺取財及洗錢之犯行資以助力而實施犯罪構成
    要件以外之行為，且在無積極證據證明被告係以正犯之犯意
    參與犯罪行為之情形下，應認被告所為僅應成立幫助犯，而
    非論以正犯。
  ㈡又按幫助犯係從屬於正犯而成立，並無獨立性，故幫助犯須
    對正犯之犯罪事實，具有共同認識而加以助力，始能成立，
    其所應負責任，亦以與正犯有同一認識之事實為限，若正犯
    所犯之事實，超過其共同認識之範圍時，則幫助者事前既不
    知情，自不負責（最高法院75年度台上字第1509號刑事判決
    意旨參照）。茲查，被告雖可預見任由「不詳之人」取走「
    甲○○中信帳戶」載有密碼之金融卡，足以幫助詐欺集團施
    以詐術後取得贓款，主觀上有幫助詐欺之不確定故意，惟尚
    不能據此即認被告亦已知悉「本案詐欺集團」成員之人數有
    3 人以上而詐欺取財，復無證據證明被告對於該詐欺集團之
    詐騙手法及分工均有所認識及知悉，依「所犯重於所知，從
    其所知」之法理，此部分尚無從遽以論斷被告成立幫助三人
    以上犯詐欺取財罪嫌。
  ㈢核被告所為，係犯刑法第30條第1 項前段、第339 條第1 項
    之幫助犯詐欺取財罪及刑法第30條第1 項前段，洗錢防制法
    第14條第1 項之幫助犯一般洗錢罪。公訴意旨雖漏未論及被
    告尚涉有幫助犯一般洗錢罪，惟蒞庭實行公訴之檢察官已當
    庭補充（見本院卷第65頁），基於檢察一體之原則，本院自
    得予以審理，附此敘明。
  ㈣想像競合犯：
  ⒈「本案詐欺集團」成員先後使告訴人乙○○、丁○○、丙○○等3 人陷於錯誤而交付財物，告訴人丙○○雖有2 次匯款
    至「甲○○中信帳戶」之行為，惟此係正犯該次詐欺取財行
    為使告訴人丙○○分次交付財物之結果，正犯祇成立一詐欺
    取財罪。被告為幫助犯，亦僅成立一幫助詐欺取財罪。又被
    告任由「不詳之人」將「甲○○中信帳戶」載有密碼之金融
    卡取走，而供「本案詐欺集團」成員用以使告訴人乙○○、
    丁○○、丙○○分別匯入款項後提領一空，而幫助詐欺集團
    成員取得詐得款項，被告以一交付金融卡之幫助詐欺行為，
    同時侵害告訴人3 人之財產法益，為同種想像競合犯，應依
    刑法第55條之規定，從一重論以幫助犯詐欺取財罪1 罪。
  ⒉再被告以一行為同時犯幫助詐欺取財罪及幫助一般洗錢罪2
    罪，為異種想像競合犯，應依刑法第55條規定，從一重依幫
    助犯一般洗錢罪處斷。
  ㈤臺灣花蓮地方檢察署檢察官以110 年度偵緝字第151 號、11
    0 年度偵字第2053號移送併辦意旨書移送併辦之犯罪事實（
    即附表編號一、三），與起訴書所載之犯罪事實（即附表編
    號一、二），既具有犯罪事實相同，為事實上同一案件及上
    述想像競合犯之裁判上一罪關係，自應為起訴效力所及，基
    於審判不可分原則，本院自得併予審究。
  ㈥被告幫助他人遂行一般洗錢之犯行，為幫助犯，爰依刑法第
    30條第2 項之規定，按正犯之刑減輕之。
  ㈦又被告於檢察官訊問及本院準備程序時，均坦承在「甲○○
    中信帳戶」之金融卡上載有密碼，並明知倘載有該密碼將任
    由他人使用上開金融卡，而自白其上開幫助犯一般洗錢罪之
    犯行，爰依洗錢防制法第16條第2 項之規定，減輕其刑，並
    依法遞減之。
  ㈧爰審酌被告可預見任由他人取走個人金融機構帳戶之載有密
    碼之金融卡，該金融機構帳戶恐遭詐欺成員充作詐騙他人財
    物後，用以匯款之人頭帳戶，且詐欺成員持該金融卡，提領
    告訴人匯入之款項後，足以掩飾、隱匿詐欺取財犯罪所得之
    本質及去向，竟仍任意「不詳之人」取走上開載有密碼之金
    融卡使用，被告所為助長詐騙財產犯罪之風氣，造成無辜民
    眾受騙而受有金錢損失，且使贓款追回困難，實為當今社會
    詐財事件發生之根源，亦擾亂金融交易往來秩序及社會正常
    交易安全甚鉅，並因被告提供個人帳戶，致使執法人員難以
    追查正犯之真實身分，所為誠屬不當，惟其犯後坦承犯行，
    非無悔意，兼衡以被告之生活及經濟狀況、素行、年紀及智
    識程度等一切情狀，量處如主文所示之刑，並諭知罰金易服
    勞役之折算標準，以示懲儆。
四、沒收：
  ㈠本院查無積極具體證據足認被告因交付上開金融帳戶資料而
    獲有金錢或其他利益等犯罪所得，自不生犯罪所得應予沒收
    之問題。
  ㈡至洗錢防制法第18條第1 項前段固規定「犯第14條之罪，其
    所移轉、變更、掩飾、隱匿、收受、取得、持有、使用之財
    物或財產上利益，沒收之」，惟被告非實際上提款之人，無
    掩飾隱匿詐欺贓款之犯行，非洗錢防制法第14條第1 項之正
    犯，自無上開條文適用，附此敘明。
五、應依刑事訴訟法第273 條之1 第1 項、第299 條第1 項前段
    、第310 條之2 、第454 條第1 項，洗錢防制法第14條第1
    項、第16條第2 項，刑法第11條前段、第30條第1 項前段、
    第2 項、第339 條第1 項、第55條、第42條第3 項前段，刑
    法施行法第1 條之1 第1 項，判決如主文。
六、如不服本判決應於收受判決後20日內向本院提出上訴書狀，
    並應敘述具體理由。其未敘述上訴理由者，應於上訴期間屆
    滿後20日內向本院補提理由書（均須按他造當事人之人數附
    繕本）「切勿逕送上級法院」。
本案由檢察官陳雅譽提起公訴，由臺灣花蓮地方檢察署檢察官張
立中移送併辦，經檢察官李孟亭到庭執行職務。
中    華    民    國   110    年    11    月    19    日
                  刑事審查庭  法  官  李雅雯
以上正本證明與原本無異。
如不服本判決應於收受判決後20日內向本院提出上訴書狀，並應
敘述具體理由。其未敘述上訴理由者，應於上訴期間屆滿後20日
內向本院補提理由書（均須按他造當事人之人數附繕本）「切勿
逕送上級法院」。
                              書記官  陳佩伶  
中    華    民    國   110    年    11    月    22    日
附錄本案論罪科刑法條：
中華民國刑法第30條：
幫助他人實行犯罪行為者，為幫助犯。雖他人不知幫助之情者，
亦同。
幫助犯之處罰，得按正犯之刑減輕之。
中華民國刑法第339 條（普通詐欺罪）
意圖為自己或第三人不法之所有，以詐術使人將本人或第三人之
物交付者，處5 年以下有期徒刑、拘役或科或併科50萬元以下罰
金。
以前項方法得財產上不法之利益或使第三人得之者，亦同。
前二項之未遂犯罰之。
洗錢防制法第14條
有第二條各款所列洗錢行為者，處7 年以下有期徒刑，併科新臺
幣5 百萬元以下罰金。
前項之未遂犯罰之。
前二項情形，不得科以超過其特定犯罪所定最重本刑之刑。
 
 
 
 
 
 
 
 
 
 
 
 
 
 
 
 
 
 
 
 
附表：
┌──┬───┬──────────────┬─────────┬──────┐
│編號│被害人│ 詐 騙 時 間 / 詐 騙 方 式  │  匯款時間、地點  │匯款金額（扣│
│    │      │                            │                  │除手續費）  │
├──┼───┼──────────────┼─────────┼──────┤
│ 一 │乙○○│「本案詐欺集團」機房成員於10│109 年10月23日晚間│新臺幣（下同│
│    │（提告│9 年10月23日下午5 時23分許，│7 時11分許（起訴書│）2 萬9,985 │
│    │）    │偽以「GAME休閒館」網路商場客│誤載為下午5 時28分│元（已扣除15│
│    │      │服人員撥打電話向乙○○誆稱：│許，應予更正），在│元手續費）。│
│    │      │其之前購物時，因會計人員作業│臺灣地區某不詳處所│            │
│    │      │疏失，誤將其設定分期約定轉帳│                  │            │
│    │      │，將導致其帳戶每月遭扣款1 萬│                  │            │
│    │      │8,870 元，總計會扣款10次等語│                  │            │
│    │      │，另一「本案詐欺集團」機房成│                  │            │
│    │      │員再偽以中華郵政股份有限公司│                  │            │
│    │      │（下稱郵局）客服人員撥打電話│                  │            │
│    │      │向乙○○佯稱：須依其指示操作│                  │            │
│    │      │自動櫃員機以解除設定等語，致│                  │            │
│    │      │乙○○陷於錯誤，於右揭時間、│                  │            │
│    │      │地點，依該詐欺集團成員之指示│                  │            │
│    │      │操作自動櫃員機，而將右揭金額│                  │            │
│    │      │匯入「甲○○中信帳戶」內。  │                  │            │
│    ├───┼──────────────┴─────────┴──────┤
│    │ 書證 │①乙○○報案資料（內含⒈內政部警政署反詐騙諮詢專線紀錄表、⒉桃│
│    │      │  園市政府警察局平鎮分局宋屋派出所受理詐騙帳戶通報警示簡便格式│
│    │      │  表、金融機構聯防機制通報單、受理各類案件紀錄表、受理刑事案件│
│    │      │  報案三聯單）。                                              │
│    │      │②國泰世華商業銀行股份有限公司自動櫃員機交易明細表。          │
│    │      │③乙○○之郵局存摺封面。                                      │
│    │      │④中華郵政股份有限公司109 年12月18日儲字第1090931800號函暨檢附│
│    │      │  之乙○○帳戶客戶歷史交易清單及開戶資料。                    │
├──┼───┼──────────────┬─────────┬──────┤
│編號│被害人│ 詐 騙 時 間 / 詐 騙 方 式  │  匯款時間、地點  │匯款金額（扣│
│    │      │                            │                  │除手續費）  │
├──┼───┼──────────────┼─────────┼──────┤
│ 二 │丁○○│「本案詐欺集團」機房成員於10│109 年10月23日晚間│2 萬5,123 元│
│    │（提告│9 年10月23日晚間6 時59分許，│7 時47分許，在臺中│            │
│    │）    │偽以「浪琴文創旅館」職員撥打│市南屯區五權西路2 │            │
│    │      │電話向丁○○誆稱：其之前預約│段271 號「元大商業│            │
│    │      │訂房時，因系統錯誤，造成下單│銀行股份有限公司」│            │
│    │      │多筆訂單等語，另一「本案詐欺│                  │            │
│    │      │集團」機房成員再偽以玉山商業│                  │            │      
│    │      │銀行股份有限公司職員撥打電話│                  │            │
│    │      │向丁○○佯稱：須依其指示操作│                  │            │
│    │      │自動櫃員機以取消訂單等語，致│                  │            │
│    │      │丁○○陷於錯誤，於右揭時間、│                  │            │
│    │      │地點，依該詐欺集團成員之指示│                  │            │
│    │      │操作自動櫃員機，而將右揭金額│                  │            │
│    │      │匯入「甲○○中信帳戶」內。  │                  │            │
│    ├───┼──────────────┴─────────┴──────┤
│    │ 書證 │①丁○○報案資料（內含⒈內政部警政署反詐騙諮詢專線紀錄表、⒉臺│
│    │      │  中市政府警察局霧峰分局大里分駐所受理詐騙帳戶通報警示簡便格式│
│    │      │  表、金融機構聯防機制通報單、受理刑事案件報案三聯單）。      │
│    │      │②元大商業銀行股份有限公司自動櫃員機交易明細表。              │
├──┼───┼──────────────┬─────────┬──────┤
│編號│被害人│ 詐 騙 時 間 / 詐 騙 方 式  │  匯款時間、地點  │匯款金額（扣│
│    │      │                            │                  │除手續費）  │
├──┼───┼──────────────┼─────────┼──────┤
│ 三 │丙○○│「本案詐欺集團」機房成員於10│109 年10月23日晚間│3 萬元      │
│    │（提告│9 年10月23日下午5 時35分許，│7 時44分許，在花蓮│            │
│    │）    │偽以「GAME休閒館」網路商場客│縣○○鄉○○路0 號│            │
│    │      │服人員撥打電話向丙○○誆稱：│「理想大地度假村」│            │
│    │      │其之前購物雖未成功，但因公司│內                │            │    
│    │      │操作錯誤，需其配合處理後續取├─────────┼──────┤
│    │      │消交易事宜等語，另一「本案詐│109 年10月23日晚間│2 萬9,986 元│
│    │      │欺集團」機房成員再偽以郵局客│7 時49分許，在上開│（已扣除14元│
│    │      │服人員撥打電話向丙○○佯稱：│地點              │手續費）（臺│
│    │      │須依其指示操作自動櫃員機以完│                  │灣花蓮地方檢│
│    │      │成取消手續等語，致丙○○陷於│                  │察署110 年度│
│    │      │錯誤，先後於右揭時間、地點，│                  │偵緝第151 號│
│    │      │依該詐欺集團成員之指示操作自│                  │、110 年度偵│
│    │      │動櫃員機，而先後將右揭金額存│                  │字第2053號併│
│    │      │入、匯入「甲○○中信帳戶」內│                  │辦）        │
│    │      │。                          │                  │            │
│    ├───┼──────────────┴─────────┴──────┤
│    │ 書證 │①丙○○報案資料（內含花蓮縣政府警察局吉安分局壽豐分駐所受理詐│
│    │      │  騙帳戶通報警示簡便格式表、金融機構聯防機制通報單）。        │
│    │      │②中國信託銀行自動櫃員機交易明細表。                          │
└──┴───┴───────────────────────────────┘